臺灣高等法院花蓮分院交通事件裁定　　　　九十一年度交抗字第四二號
　　抗　告　人
　　即　異議人　甲○○
右列抗告人因違反道路交通管理處罰條例案件，不服臺灣花蓮地方法院中華民國九十
一年十月二十八日（九十一年度交聲字第七三號）第一審裁定，提起抗告，本院裁定
如左：
    主  文
抗告駁回。
    理  由
一原處分意旨略以：異議人甲○○於民國（下同）九十一年二月一日晚間十時三十四
  分許，騎乘車號ＲＥＹ－四五八號輕型機車，行經花蓮縣吉安鄉○○路五百五十五
  號前，因酒後駕車，且其酒精濃度呼氣測試值，達每公升零點二九毫克，為警以異
  議人有違反道路交通管理處罰條例第三十五條第一項第一款之規定製單舉發。異議
  人就該舉發單聲明不服，原處分機關乃依道路交通管理處罰條例第三十五條第一項
  第一款，及違反道路交通管理事件統一裁罰標準及處理細則第四十一條第四項之規
  定，裁決異議人新臺幣二萬二千五百元罰鍰，及吊扣駕駛執照十二個月。
二異議及抗告意旨略以：異議人確有於舉發單所載之時間，騎乘上揭輕型機車行經舉
  發單所載之地點，並經警施以酒精測試，測出呼氣酒精濃度值達每公升零點二九毫
  克。伊起初因確未喝酒，故對酒測值感到困惑，後始想起伊長期有服用蜂膠水之習
  慣，舉發日當天，伊晚上九點多才服用過，故認此呼氣值應與服用蜂膠水有關，故
  舉發單位不應認異議人係酒後駕車。再伊當天係騎乘輕型機車，監理站卻吊扣伊之
  汽車駕照一年，且所處罰鍰亦過高，故認裁決不合理云云。
三按汽車，指在道路上不依軌道或電力架線而以原動機行駛之車輛（包括機器腳踏車
  ）；汽車駕駛人飲用酒類或其他類似物後其吐氣所含酒精濃度超過每公升零點二五
  毫克或血液中酒精濃度超過百分之零點零五以上者，不得駕車；汽車駕駛人，駕駛
  汽車經測試檢定酒精濃度超過標準規定者，處新臺幣一萬五千元以上六萬元以下罰
  鍰，並當場移置保管其車輛及吊扣其駕駛執照一年，道路交通安全規則第二條第一
  項第一款、第一百十四條第一項第二款，及道路交通管理處罰條例第三十五條第一
  項第一款分別定有明文。次按汽車駕駛人，因違反本條例及道路交通安全規則之規
  定，受吊扣或吊銷駕駛執照處分時，吊扣或吊銷其持有各級車類之駕駛執照，道路
  交通管理處罰條例第六十八條亦定有明文；又按交通法庭認為聲明異議無理由者，
  應以裁定駁回之，道路交通案件處理辦法第十九條定有明文。
四經查：
  (一)姑不論本件抗告人所云伊酒測酒精濃度超過法定容許值，係因服用蜂膠水所致乙
    節，是否屬實，已屬無從查證，縱使抗告人上開抗辯屬實，且抗告人所飲用之蜂
    膠水，經原法院函送內政部警政署刑事警察局鑑定，鑑定結果為：「蜂膠水經實
    測含酒精濃度為百分之五十七（Ｗ／Ｖ，重量／體積），若以室溫攝氏二十度，
    酒精密度零點七八九ｇ／ｍ１計算，酒精濃度高達百分之七十二點二（Ｖ／Ｖ，
    體積／體積），稍低於外包裝所載示之酒精量七五八ｕｉ／ｍ１（相當於百分之
    七十五點八（Ｖ／Ｖ，體積／體積）），高於市售高梁酒酒精濃度（高梁酒酒精
    濃度百分之四十五至百分之五十五（Ｖ／Ｖ，體積／體積））。凡服用含酒精之
    食物之後，酒精經血液循環至肺部，進行氣體交換，量測受測者之呼出氣體，即
    可發現酒精反應，而經測得之呼氣酒精濃度高低，受飲用之酒精量及飲用人之體
    重、代謝速率等因素影響。」亦有該局九十一年八月二十一日、刑鑑字第○九一
    ○二一九五三五號函文附卷可稽，惟按前揭道路交通安全規則第一百十四條第一
    項第二款所示，其所規範因駕駛人酒精濃度過高導致危險駕駛之取締範圍，除駕
    駛人服用酒類外，尚包含服用「其他類似物」，肇致酒精濃度過高之情形，蓋含
    有酒精之物除酒類外，尚有其他諸如麻油雞，及本件蜂膠水之類等物，倘駕駛人
    雖非飲用酒類，惟飲用其餘含相當酒精之食品，肇致危險駕駛，而不能為前揭法
    規所規範，自係危害其自身及行經車輛、路人之生命安全甚鉅，實非立法意旨所
    期，始有該法「其他類似物」之概括規定，以期對於人民生命、財產保障之完整
    性及周延性，此亦為道路交通管理處罰條例第三十五條第一項第一款規定係以駕
    駛人「酒精濃度」之高低，而非飲用酒類之多寡，為認定是否違反該條、項規定
    之其一原因。從而抗告人縱使飲用蜂膠水致使酒測酒精濃度超過法定容許值，其
    自身亦可預知其騎乘輕型機車行駛於道路上時，控制力、反應力及辨識力等均會
    因此減低之後果，舉發單位因異議人之呼氣酒精濃度測試結果，超過法定標準值
    每公升零點二五毫克，而舉發抗告人違反首揭規定，並無違誤，抗告人執此理由
    聲明不服原裁決，並非可採。
  (二)再抗告人依道路交通安全規則第二條第一項第一款之規定，既為汽車駕駛人，則
    其服用含有酒精之食品，致酒精呼氣測試值超過法定標準值每公升零點二五毫克
    後，駕駛輕型機車，依道路交通管理處罰條例第三十五條第一項第一款之規定，
    應處新臺幣一萬五千元以上六萬元以下罰鍰，並吊扣其駕駛執照一年，又依同條
    例第六十八條之規定，尚應吊扣抗告人所持有各級車類之駕駛執照，故原處分機
    關據此處罰異議人新臺幣二萬二千五佰元之罰鍰，並吊扣異議人之汽車駕駛執照
    ，並無違誤，抗告人據此聲明不服，亦無理由，附此敘明。
  (三)綜上所述，抗告人以前詞置辯，尚無足採，其服用含有酒精成分之食品，致呼氣
    酒精測試值達取締值後，猶騎乘機車之違規事實已臻明確，原法院維持處分機關
    依法對抗告人所為裁處，核屬有據，本件抗告為無理由，應予駁回。
據上論斷，應依道路交通管理處罰條例第八十九條、刑事訴訟法第四百十二條，裁定
如主文。
中      華      民      國     九十一     年    十二    月     二     日
                                    審判長法官  謝  志  揚
                                          法官  何  方  興
                                          法官  蔣  有  木
右正本證明與原本無異。
本件不得再抗告。
                                        書記官  陳  有  信
中      華      民      國     九十一     年    十二    月     二     日
